【裁判字號】    94,訴,450
【裁判日期】    950630
【裁判案由】    損害賠償
【裁判全文】
臺灣雲林地方法院民事判決               94年度訴字第450號
原      告  甲○○
訴訟代理人  鍾竹簧律師
被      告  丙○○
上列當事人間因原告提起刑事附帶民事請求損害賠償事件，經本
院刑事庭裁定移送前來，本院於民國95年6 月19日言詞辯論終結
，判決如下：
    主  文
被告應給付原告新臺幣壹拾萬肆仟玖佰貳拾元，及自民國九
十三年四月十四日起至清償日止，按週年利率百分之五計算之利
息。
原告其餘之訴駁回。
訴訟費用由被告負擔百分之十二，餘由原告負擔。
本判決第一項得假執行。
原告其餘假執行之聲請駁回。
    事實及理由
一、程序方面：
  (一)、按訴狀送達後，原告不得將原訴變更或追加他訴，但擴張
      或減縮應受判決事項之聲明者，不在此限，民事訴訟法第
      255 條第1 項第3 款定有明文。本件原告提起刑事附帶民
      事訴訟時請求被告給付其新臺幣（下同）1,436,941 元，
      及自起訴狀繕本送達被告之翌日起至清償日止，按週年利
      率百分之五計算之利息，嗣於民國（下同）95年6 月19日
      最後言詞辯論期日，當庭減縮聲明請求被告給付1,087,02
      1 元及上述法定遲延利息，核與前開規定相符，應予准許
      。
  (二)、被告未於言詞辯論期日到場，核無民事訴訟法第386 條各
      款所列情形，爰依原告之聲請，由其一造辯論而為判決。
二、原告主張：
  (一)、91年3 月間，洪政雄、蕭維雄取得乙○○所出具之討債委
      託書後，與張朝順（原名張振勳）前往原告工作之「好朋
      友」腳踏車店（即佑昇自行車行）討債，企圖以合法討債
      來掩飾犯行，彼等即與張朝順基於傷害及妨害自由之犯意
      聯絡，開始策劃如何誘騙原告至「和田」釣魚場僻靜處予
      以毆打施壓逼債，再推由其中一人假作調人，挾迫原告籌
      錢還債，計劃抵定後，決定於91年4 月1 日下午著手實行
      。當日張朝順邀陳應財、邱育豪至雲林縣斗六市○○街52
      號集合，並通知洪政雄至該處會合，蕭維雄則率其手下被
      告與謝嘉文、許木昌到場。到齊後，彼等分派許木昌騎乘
      陳應財所有之車號MKS-965 號機車後載邱育豪，先於同日
      下午5 時15分許，至腳踏車店向原告謊稱欲購買腳踏車，
      但因所帶之現金不夠，要求原告跟車送貨並收取車款，原
      告不疑有他，乃騎機車後載腳踏車，尾隨在許木昌機車之
      後，往事先設計好之路線前進，同時蕭維雄駕車搭載被告
      及洪政雄、謝嘉文、陳應財共乘邱育豪之母所有之C6-365
      2 號自用小客車在「好朋友」腳踏車店旁埋伏，一見原告
      出發，四人即駕車跟隨在後。許木昌將原告引至斗六市○
      ○里○○路636 之6 號處時，即假藉打電話，等待蕭維雄
      所駕駛之自小客車趕至。之後被告等人共同將原告控制住
      ，分別由被告及謝嘉文持鐵條，陳應財執球棒，許木昌、
      邱育豪拿安全帽毆打原告，致原告受有右前臂折斷、左前
      臂瘀傷、兩小腿瘀腫、頭部血腫、前胸瘀傷、左肩挫瘀傷
      等傷害。毆打完畢後，眾人出口向原告索債，其後更將原
      告挾持至C6-3652 號自小客車上，由被告、謝嘉文、洪政
      雄、邱育豪在車內加以控制，後又駕車返回斗六市區附近
      繞圈子，以此強暴方式控制原告之行動自由，並脅迫原告
      以行動電話籌錢。原告不得已，乃以電話向友人借得50,0
      00元，約定於當晚7 時20分許，由原告友人陳志雄在「好
      朋友」腳踏車店付款，惟在取款前，被告等人又開車載原
      告至斗六市○○路548 號今食堂快餐部吃飯、等候取款及
      控制原告之自由。此時，陳應財、許木昌陸續騎車趕來會
      集，彼等因害怕原告家人已報警，乃央求3 名相識不知情
      之計程車司機前往取款，但均遭回拒。洪政雄見風險變大
      ，乃在斗六市○○路火車店附近下車離去，被告及謝嘉文
      、邱育豪別無選擇，遲至當晚8 時許，才押原告至腳踏車
      店取得50,000元，得手後始將原告釋放（按：乙○○、蕭
      維雄、洪政雄、張朝順、謝嘉文、許木昌、陳應財及邱育
      豪等人均係本件刑事附帶民事訴訟之被告，其中乙○○因
      被判處無罪，附民部分業經刑事庭以93年度附民字第37號
      判決駁回。許木昌於刑事庭裁定移送民事庭前之93年11月
      11日死亡，原告已撤回對許木昌之起訴。蕭維雄、洪政雄
      、張朝順及邱育豪則於刑事庭與原告成立和解，並各給付
      原告60,000元。陳應財及謝嘉文於本院與原告達成和解，
      願各給付原告120,000 元及自94年12月12日起至清償日止
      ，按週年利率百分之五計算之利息）。
  (二)、被告上開傷害及妨害自由等行為，業經鈞院92年度訴字第
      350 號及臺灣高等法院臺南分院（下稱臺南高分院）94年
      度上字第937 號判處有期徒刑8 月。原告受傷後支出醫療
      費46,941元，且原告受傷前於自行車行擔任腳踏車修理師
      傅，因受傷休養1 年無法工作，如每月以最低基本工資15
      ,840 元 計算，總計工作收入損失為190,080 元。另被告
      等人以強暴方式迫使原告交付50,000元，造成原告受有財
      產損害，被告等人自應予賠償。此外，原告歷經此事，身
      心受盡折磨，獲釋後病痛纏身，惡夢連連，痛苦無以言喻
      ，故請求賠償精神慰撫金800,000 元。為此，依據民法第
      184 條、第185 條、第193 條、第195 條規定，聲明請求
      ：被告應給付原告1,087,021 元，及自起訴狀繕本送達被
      告之翌日即93年4 月14日起至清償日止，按週年利率百分
      之五計算之利息，並陳明願供擔保請准宣告假執行。
  (三)、原告國小畢業，原於腳踏車行工作，每月薪資45,000元，
      已婚，育有二女一男。
三、被告未於言詞辯論期日到場，亦未提出書狀作何聲明或陳述
    。
四、得心證之理由：
  (一)、原告主張之前開事實，業據被告於刑事妨害自由等案件審
      理時自承不諱，且經證人即同案被告謝嘉文、陳應財證述
      在卷（見本院卷第121 頁），並有醫療收據、在職證明書
      、診斷證明書（見附民卷第8-14頁、警卷及偵查卷）及本
      院92年度訴字第350 號刑事卷可稽。又被告與蕭維雄、洪
      政雄、張朝順、謝嘉文、許木昌、陳應財、邱育豪等人共
      犯本件傷害及妨害自由等案件，被判處有期徒刑8 月，有
      本院92年度訴字第350 號及臺南高分院94年度上訴字第93
      7 號刑事判決附卷足憑（見本院卷第7-36、146-161 頁）
      。此外，被告已於相當時期受合法之通知，未於言詞辯論
      期日到場爭執，亦未提出書狀為反對陳述，以供本院參酌
      ，原告主張自堪信為真實。
  (二)、按因故意或過失，不法侵害他人之權利者，負損害賠償責
      任，故意以背於善良風俗之方法，加損害於他者亦同；數
      人共同不法侵害他人之權利者，連帶負損害賠償責任；不
      法侵害他人之身體或健康者，對於被害人因此喪失或減少
      勞動能力或增加生活上之需要時，應負損害賠償責任；不
      法侵害他人之身體、健康、名譽、自由、信用、隱私、貞
      操，或不法侵害其他人格法益而情節重大者，被害人雖非
      財產上之損害，亦得請求賠償相當之金額，民法第184 條
      第1 項、第185 條第1 項前段、第193 條第1 項、第195
      條第1 項前段分別定有明文。查，原告因被告及蕭維雄等
      人所為之上述共同侵權行為，致受有右前臂尺骨骨折、左
      前臂瘀傷、兩小腿瘀腫、頭部血腫、前胸瘀傷、左肩挫瘀
      傷等傷害，並交付50,000元予被告等人，前已論述。原告
      受傷與被告等人所為之共同侵權行為間具有相當因果關係
      ，則原告依上開規定，請求被告與蕭維雄等人負連帶賠償
      責任，於法有據。
  (三)、原告得請求賠償之金額：
    1.醫療費部分：
      原告主張支出醫療費46,941元，業據原告提出收據12紙為
      證，經核均屬醫療等所必要支出之費用。
    2.喪失勞動能力部分：
      原告主張其受傷前於自行車行工作，每月以最低基本工資
      15,840元計算，請求1 年不能工作損失190,080 元。經查
      ，原告主張其受傷前每月薪資為45,000元之事實，固據原
      告提出在職證明書為證（見附民卷第14頁），惟經本院以
      稅務電子閘門系統查詢原告自89年起至93年止之所得情形
      ，查無原告申報所得之資料（見本院卷第51-57 頁），且
      本院向雲林縣政府調取佑昇自行車行之營利事業登記抄本
      ，發現佑昇自行車行之負責人為馬錦雲（見本院卷第177
      頁），與原告提出之在職證明書上記載負責人為張隆南不
      符，原告對此亦無法為合理之說明，該在職證明書自難作
      為認定原告薪資金額之依據。但因原告係46年5 月10日生
      ，有原告之全戶戶籍謄本在卷可參（見本院卷第124-125
      頁），事故發生時未滿45歲，尚有從事勞動之能力，故原
      告請求以最低基本工資15,840元計算每月之工作損失，尚
      屬可採。而原告所受傷勢，約需休養3 個月以上，才能進
      行如鎖螺絲等負重工作，有國立臺灣大學醫學院附設醫院
      雲林分院95年3 月21日台大雲分歷字第0950002036號函可
      考（見本院卷第178 頁），則原告請求喪失勞動能力損失
      於47,520元（15,840×3） 範圍內，為有理由，逾此金額
      之請求，為無理由，應予駁回。
    3.財產損失部分：
      被告等人以強暴脅迫方式，迫使原告交付之50,000元，並
      未轉交予證人乙○○之事實，業經證人乙○○到庭結證屬
      實（見本院卷第209 頁背面），證人即同案被告謝嘉文陳
      稱被告已將所取得之50,000元交付乙○○，該款項本係原
      告積欠乙○○之債務，原告債務減少，並未受有損害云云
      ，即不足採，原告請求被告等人給付所受財產損失50,000
      元部分，亦屬有據。。
    4.精神慰撫金部分：
      (1)按以人格權遭遇侵害，受有精神上之痛苦，而請求慰藉
        金之賠償，其核給之標準，須斟酌雙方之身分、資力與
        加害程度及其他各種情形核定相當之數額。且所謂「相
        當」，應以實際加害情形與其身體、健康等受損害是否
        重大，及被害人之身分、地位與加害人之經濟情況等關
        係定之（最高法院47年度台上字第1221號判例、86年度
        台上字第3537號判決意旨參照）。
      (2)查，原告係46年5 月10日生，國小畢業，已婚，育有二
        女一男，名下無財產；被告係64年8 月16日生，國小畢
        業，未婚，93年度申報薪資所得100,000 元，名下無財
        產。另同案被告蕭維雄係57年1 月28日生，國中畢業，
        已婚，育有一子，93年度有利息所得84,482元，名下無
        財產；洪政雄係46年7 月22日生，國中畢業，已婚，育
        有一子，無申報所得資料，名下亦無財產；張朝順係58
        年1 月12日生，高中肄業，未婚，無申報所得資料，名
        下亦無財產；邱育豪係68年7 月7 日生，專科肄業，未
        婚，無申報所得資料，名下亦無財產；陳應財係59 年9
        月30日生，國中畢業，已婚，育有一女，93年度申報薪
        資所得162,000 元，名下無財產；謝嘉文係62年5 月15
        日生，國中畢業，未婚，93年度有財產交易所得30,650
        元，名下無財產，此有兩造及蕭維雄等人之財產所得調
        件明細表及戶籍謄本在卷足徵（見本院卷第51-73 、12
        4-125 、180-183 、213-231 頁）。
      (3)又本件事故發生雖起因於原告積欠證人乙○○債務未還
        ，惟被告與蕭維雄等人以前述非法方式向原告催討債務
        ，誘騙原告外出，除對原告施加暴力外，並將原告挾持
        至車內控制行動自由，且以挖掉眼珠等言語恐嚇原告，
        使其身心受有極大之痛苦，加害情節重大。本院審酌兩
        造之學歷、社會地位、經濟狀況、實際加害情形、受傷
        之程度及原告所受精神上痛苦等一切情狀，認為原告請
        求精神慰撫金800,000 元，尚屬合理。
    5.以上合計，原告所受之損害金額為醫療費46,941元、喪失
      勞動能力損失47,520元、財產損失50,000元及精神慰撫金
      800,000 元，總計為944,461 元。
    6.次按債權人向連帶債務人中之一人免除債務，而無消滅全
      部債務之意思表示者，除該債務人應分擔之部分外，他債
      務人仍不免其責任；連帶債務人相互間，除法律另有規定
      或契約另有訂定外，應平均分擔義務，民法第276 條第1
      項、第280 條前段規定甚明。查，原告提起本件刑事附帶
      民事訴訟時，雖併列乙○○、朱春美、康海霖及張鴻仁等
      人為被告，惟因乙○○、朱春美、康海霖及張鴻仁等人於
      刑事案件被判處無罪，故由本院刑事庭於94年7 月7 日，
      以93年度附民字第37號刑事附帶民事訴訟判決駁回原告該
      部分之訴及假執行之聲請，有上開民事判決在卷可稽（見
      本院卷第194 頁）。又同案被告許木昌業於93年11月11日
      死亡，原告已撤回對許木昌之起訴，有許木昌之除戶謄本
      及本院94年12月12日言詞辯論筆錄在卷足憑（見本院卷第
      112 、120 頁）。準此，本件原告所受之損害，自應由被
      告與蕭維雄、洪政雄、張朝順、邱育豪、陳應財及謝嘉文
      等7 人負連帶賠償責任。而原告已分別與蕭維雄、洪政雄
      、張朝順、邱育豪、陳應財、謝嘉文等人成立和解，並於
      和解筆錄上記明「原告其餘請求拋棄」，應認原告僅拋棄
      其對蕭維雄、洪政雄、張朝順、邱育豪、陳應財、謝嘉文
      等人應允賠償金額以外之請求，而無免除被告賠償債務之
      意思，此亦有和解筆錄4 份在卷可按（見本院卷第130-1
      、198- 201頁）。則原告既已與蕭維雄、洪政雄、張朝順
      、邱育豪、陳應財、謝嘉文等人成立和解，即有免除其等
      債務之意思，依上說明，原告所請求之賠償金額，即應扣
      除蕭維雄、洪政雄、張朝順、邱育豪、陳應財、謝嘉文等
      人應分擔之部分。本院審酌被告與蕭維雄、洪政雄、張朝
      順、邱育豪、陳應財、謝嘉文等人共同對原告施以傷害及
      妨害自由等行為，其7 人間所為之加害行為程度不分軒輊
      ，應平均分擔賠償義務，故原告僅得向被告請求全部損害
      之七分之一，即原告得向被告請求之賠償金額為134,923
      元（944,461 ×1/7） 。
五、末按給付無確定期限者，債務人於債權人得請求給付時，經
    其催告而未為給付，自受催告時起，負遲延責任，其經債權
    人起訴而送達訴狀者，與催告有同一之效力；遲延之債務，
    以支付金錢為標的者，債權人得請求依法定利率計算之遲延
    利息；應付利息之債務，其利率未經約定，亦無法律可據者
    ，週年利率為百分之五，民法第229 條第2 項、第233 條第
    1 項前段、第203 條分別定有明文。本件原告請求被告賠償
    損害，並未定有給付之期限，則原告請求自起訴狀繕本送達
    被告之翌日即93年4 月14日起至清償日止，按週年利率百分
    之五計算遲延利息，並未逾上開規定之範圍，亦無不合，應
    予准許。
六、從而，原告依據侵權行為之法律關係，請求被告給付134,92
    3 元及自93年4 月14日起至清償日止，按週年利率百分之五
    計算之利息部分，為有理由，應予准許。原告逾此金額之請
    求，則無理由，應予駁回。
七、本判決原告勝訴部分，原告雖陳明願供擔保，聲請宣告假執
    行，惟依民事訴訟法第389 條第1 項第5 款「所命給付之金
    額或價額未逾新臺幣五十萬元之判決，法院應依職權宣告假
    執行」之規定，仍應由本院就原告上開勝訴部分依職權宣告
    假執行。原告其餘假執行之聲請，因其訴遭駁回而失所附麗
    ，應併予駁回。
八、本件事證已臻明確，兩造其餘攻擊防禦方法及所提之證據，
    核與判決結果不生影響，不再予一一論述，併此敘明。
九、訴訟費用負擔之依據：民事訴訟法第79條。
中    華    民    國    95    年    6     月    30    日
                  民事第一庭    法  官      蔡碧蓉
以上正本係照原本作成。
如對本判決上訴，須於判決送達後20日內向本院提出上訴狀（須
附繕本），並應繳納上訴裁判費。
中    華    民    國    95    年    6     月    30    日
                                書記官      蔡嘉萍


司法院資訊處製作；財團法人民間司法改革基金會備份。
